【裁判字號】    97,訴,625
【裁判日期】    970818
【裁判案由】    偽造文書等
【裁判全文】
臺灣臺北地方法院刑事判決               97年度訴字第625號
公  訴  人  臺灣臺北地方法院檢察署檢察官
被      告  乙○○
上列被告因偽造文書等案件，經檢察官提起公訴（97年度偵緝字
第385 、386 、387 、388 、389 號），因被告於準備程序中對
犯罪事實為有罪之陳述，經告以簡式審判之意旨，並聽取當事人
之意見後，經本院合議庭裁定由受命法官獨任進行簡式審判程序
，判決如下：
    主  文
乙○○連續行使變造公文書，足以生損害於公眾及他人，處有期
徒刑貳年陸月。如附表二所示偽造「凱文國際股份有限公司」、
「紀麗雅」之署押共玖枚、印文共拾枚均沒收之。
    事實及理由
一、本件係經被告乙○○於本院準備程序期日為有罪之陳述，經
    本院受命法官告以簡式審判程序意旨，並聽取公訴人及被告
    意見後，經本院合議庭裁定由受命法官獨任以簡式審判程序
    加以審理，依據刑事訴訟法第273 條之2 、同法第159 條第
    2 項之規定，不適用傳聞法則有關限制證據能力之相關規定
    ；且依同法第310 條之2 準用同法第454 條之規定，得製作
    略式判決書，合先敘明。
二、本件犯罪事實、證據除引用如附件所示檢察官起訴書及民國
    97年5 月12日補充理由書之記載，並增列被告乙○○於本院
    訊問中自白為證據外（見本院97年8 月4 日準備程序及同日
    審理筆錄），另更正說明如下：
（一）被告偽造、變造進而行使之偽造私文書、變造特種文書、
      變造公文書均更正如附表一所示。
（二）起訴書犯罪事實欄二之（一）之犯罪時間更正為「自89年
      間起」。
（三）起訴書犯罪事實欄三部分係關於被告乙○○遭查獲過程，
      非在本件起訴犯罪事實之範圍內，論罪法條亦未敘及，並
      據蒞庭檢察官當庭更正（見本院97年4 月28日、8 月4 日
      準備程序筆錄），此部分爰予刪除。
三、論罪科刑部分：查被告乙○○行為後，刑法業於94年2 月2
    日修正公布，95年7 月1 日起施行。按行為後法律有變更者
    ，適用行為時之法律，但行為後之法律有利於行為人者，適
    用最有利於行為人之法律，刑法第2 條第1 項定有明文。茲
    本條係規範行為後法律變更所生新舊法律比較適用之準據法
    ，本身尚無新舊法比較之問題，於新法施行後，應一律適用
    新法第2 條第1 項之規定，為「從舊從輕」之比較，先予敘
    明。又以本次刑法修正之比較新舊法，應就罪刑有關之一切
    情形，綜其全部罪刑之結果而為比較（最高法院95年5 月23
    日95年度第8 次刑庭會議決議參照）。經查：
（一）被告行為後，刑法第55條後段之牽連犯規定業經刪除。是
      於新法修正施行後，被告所為行使偽造私文書、變造特種
      文書、變造公文書、詐欺取財之犯行，即須分論併罰。比
      較新、舊法之規定，修正後之規定對於被告較為不利，依
      刑法第2 條第1 項之規定，自應適用行為時且較有利於被
      告之法律，即刑法第55條後段之規定，從較重之一罪予以
      論處。
（二）刑法第56條連續犯之規定業經刪除，則被告之數犯罪行為
      ，於新法施行後，應予分論併罰。此刪除雖非犯罪構成要
      件之變更，但顯已影響被告刑罰之法律效果，自屬法律有
      變更，新舊法比較之結果，仍應適用較有利於被告之行為
      時法律即舊法論以連續犯。
（三）刑法第33條第5 款有關於罰金刑之規定，在刑法施行法於
      95年6 月14日修正增訂第1 條之1 ，並自95年7 月1 日起
      施行。關於罰金刑，刑法分則編各罪所定罰金刑之貨幣單
      位原為銀元，修正前刑法第33條第5 款規定：「罰金：1
      元（銀元）以上」，而依罰金罰鍰提高標準條例規定，就
      72年6 月26日前修正之刑法部分條文，罰金數額提高2 至
      10倍，其後修正者則不提高倍數，並依現行法規所定貨幣
      單位折算新臺幣條例規定，以銀元1 元折算新臺幣3 元。
      修正後刑法第33條第5 款規定：「罰金：新臺幣1000元以
      上，以百元計算之」，刑法第33條第5 款所定罰金貨幣單
      位經修正為新臺幣後，刑法分則各罪所定罰金刑之貨幣單
      位亦應配合修正為新臺幣，為使刑法分則編各罪所定罰金
      之最高數額與刑法修正前趨於一致，乃增訂刑法施行法第
      1 條之1 ：「中華民國94年1 月7 日刑法修正施行後，刑
      法分則編所定罰金之貨幣單位為新臺幣。94年1 月7 日刑
      法修正時，刑法分則編未修正之條文定有罰金者，自94年
      1 月7 日刑法修正施行後，就其所定數額提高為30倍。但
      72年6 月26日至94年1 月7 日新增或修正之條文，就其所
      定數額提高為3 倍」之規定。從而，刑法分則編各罪所定
      罰金刑之最低數額，依修正後刑法第33條第5 款所定罰金
      刑最低數額，較之修正前提高，自以修正前刑法第33條第
      5 款之規定有利於被告。
（四）刑法第212 條偽造、變造國民身分證之法定本刑為1 年以
      下有期徒刑、拘役或300 元以下罰金，惟戶籍法第75條於
      97年5 月28日修正公佈，該條第1 項規定，意圖供冒用身
      分使用，而偽造、變造國民身分證，足以生損害於公眾或
      他人者，處5 年以下有期徒刑、拘役或科或併科新臺幣50
      萬元以下罰金，就此比較新舊法，刑法之規定較戶籍法有
      利於被告。
（五）按土地及房屋所有權狀係地政機關人員，本於職務上所製
      作之文書，自屬公文書之一種，又按刑法第211 條所稱之
      「變造」公文書，係就已完成之公文書，無改作之權，而
      加以變更之謂，且影本與原本有相同之效果，將土地及房
      屋所有權狀原本影印後，將影本部分內容竄改，重加影印
      ，其與無製作權人將其原本竄改，作另一表示其意思者無
      異，應成立變造公文書罪。又按在紙上或物品上之文字、
      符號，依習慣或特約足以為表示其用意之證明者，關於偽
      造文書之罪固應以文書論。然名片僅有表明其為何人之作
      用，並不足為法律上一定用意之證明，即不足以證明持名
      片者確為名片上所載姓名之本人，如持他人名片冒用他人
      名義行詐，僅能論以詐欺罪，其持他人名片之行為不過為
      便於行詐而已，不能併論以行使偽造私文書罪責（最高法
      院79年度臺上字第1949號判決可參）。本件被告乙○○偽
      造、變造附表一所示私文書、公文書、特種文書後，持之
      向被害人丙○○、甲○○、辛○○、戊○○、庚○○、丁
      ○○、己○○等人詐取財物所為，係犯刑法第339 條第1
      項詐欺取財罪、第216 條、第210 條、第211 條、第212
      條行使偽造私文書罪、行使變造公文書罪、行使變造特種
      文書罪。被告偽造如附表二所示「凱文國際股份有限公司
      」、「紀麗雅」署押及印文之行為，為偽造私文書之部分
      行為；又偽造及變造之低度行為復為行使之高度行為所吸
      收，均不另論罪。被告利用不知情之刻印店人員偽造「凱
      文國際有限公司」、「紀麗雅」之印章，為間接正犯。被
      告多次詐欺、行使偽造私文書、行使變造公文書、行使變
      造特種文書犯行，時間緊接，手法相同，觸犯構成要件相
      同之罪名，顯係基於概括犯意而為之，應依修正前刑法第
      56條連續犯各論以一罪並依法加重其刑。另被告所犯上開
      各罪間，有方法目的之牽連關係，應依修正前刑法第55條
      後段之規定從重論以行使變造公文書罪。至公訴意旨認被
      告行使偽造名片所為涉犯行使偽造私文書罪嫌，惟使用不
      實工作經歷之名片，並不足為法律上一定用意之證明，至
      多係詐騙之手段，此部分不構成行使偽造私文書罪，已如
      前述，蒞庭檢察官亦予以更正（見本院卷第35頁97年6 月
      16日準備程序筆錄），併予敘明。爰審酌被告正值壯年，
      不思循正當途徑獲取財富，竟以誇大不實之工作經歷及身
      分資料，向被害人等共7 人騙取高達新臺幣2507萬5102元
      ，惡性甚為重大，惟犯後坦承犯行，並已陸續代償被害人
      等部分欠款，有被告所提還款資料在卷可稽，檢察官當庭
      請求從重量處有期徒刑4 年2 月猶嫌過重，惟其餘未償部
      分被告未能提出有效還款方案等一切情狀，量處如主文所
      示之刑，以示懲儆。又查本件被告犯罪時間雖在民國96年
      4 月24日以前，惟裁判上一罪，如其中一部分為中華民國
      96年罪犯減刑條例第3 條第1 項所定不予減刑之罪，則其
      據以處罰之他罪雖非該條例第3 條之罪，若所宣告之刑為
      「死刑、無期徒刑或逾1 年6 月以上有期徒刑」時，應不
      予減刑（法院辦理96年罪犯減刑案件應行注意事項第10點
      、臺灣高等法院刑事庭庭長會議就中華民國96年罪犯減刑
      條例之法律問題決議第2 號參照）。本件被告所犯行使變
      造公文書罪，雖非該條例第3 條所列之罪，然所宣告之刑
      既已逾1 年6 月以上，依前開說明自不得減刑。如附表二
      所示偽造「凱文國際股份有限公司」、「紀麗雅」之署押
      共9 枚、印文共10枚，不問屬於犯人與否，均應依刑法第
      219 條規定宣告沒收。至附表一所示偽造、變造之文書係
      被告交付後分別由被害人等收執，並非被告所有，又非違
      禁物，不另為沒收之諭知，附此敘明。
四、爰依刑事訴訟法第273 條之1 第1 項、第299 條第1 項前段
    、第310 條之2 、第454 條，刑法第2 條第1 項前段、第21
    6 條、第210 條、第211 條、第212 條、第339 條第1 項、
    第219 條，修正前刑法第56條、第55條後段，刑法施行法第
    1 條之1 ，判決如主文。
五、如不服本判決，應於判決送達後10日內，向本院提出上訴狀
    。
本案經檢察官楊冀華到庭執行職務
中    華    民    國    97    年    8     月    18    日
                  刑事第七庭  法  官  孫正華
上正本證明與原本無異。
如不服本判決，應於判決送達後10日內向本院提出上訴狀（應抄
附繕本）。告訴人或被害人如對於本判決不服者，應具備理由請
求檢察官上訴，其上訴期間之計算係以檢察官收受判決正本之日
期為準。
                              書記官  葉潔如
中    華    民    國    97    年    8     月    18    日
附錄本案論罪科刑法條全文：
中華民國刑法第210條
偽造、變造私文書，足以生損害於公眾或他人者，處5 年以下有
期徒刑。
中華民國刑法第211條
偽造、變造公文書，足以生損害於公眾或他人者，處1 年以上7
年以下有期徒刑。
中華民國刑法第212條
偽造、變造護照、旅券、免許證、特許證及關於品行、能力服務
或其他相類之證書、介紹書，足以生損害於公眾或他人者，處1
年以下有期徒刑、拘役或3 百元以下罰金。
中華民國刑法第216條
行使第210 條至第215 條之文書者，依偽造、變造文書或登載不
實事項或使登載不實事項之規定處斷。
中華民國刑法第339 條第1 項
意圖為自己或第三人不法之所有，以詐術使人將本人或第三人之
物交付者，處5 年以下有期徒刑、拘役或科或併科1 千元以下罰
金。


司法院資訊處製作；財團法人民間司法改革基金會備份。
